臺灣臺中地方法院刑事判決　　　　　　 100年度易字第1253號
公　訴　人　臺灣臺中地方法院檢察署檢察官
被　　　告　劉魯益
上列被告因妨害公務案件，經檢察官提起公訴（100年度偵字第
4224號），本院判決如下：
    主  文
劉魯益犯妨害公務執行罪，處拘役拾日，如易科罰金，以新臺
幣壹仟元折算壹日；又犯侮辱公務員執行之職務罪，處拘役貳拾
日，如易科罰金，以新臺幣壹仟元折算壹日。應執行拘役肆拾日
，如易科罰金，以新臺幣壹仟元折算壹日。
    犯罪事實
一、緣劉魯益因其位於臺中市○○區○○路172巷21號住處鄰近
    巷道狹窄，若有車輛違規停放，將妨礙其駕駛車輛之進出，
    劉魯益前已遇此情形多次，並曾向警方報警求援，惟警方到
    場介入處理後，因此處巷道狹窄，拖吊車輛進出不易，僅能
    開單舉發違規車輛，並無法以拖吊方式，即行排除通行之障
    礙，劉魯益對此頗有微詞，併認警方態度消極。嗣其於民國
    100年2月12日夜間11時25分許，乘坐由其妻李欣怡所駕駛之
    自用小客車返回上址住處時，又恰遇由某不詳人士所駕駛之
    車號4480-VD號自用小客車在該處違規停車（停在紅線區）
    ，致妨礙其車輛返家。劉魯益因此再度報警處理，而臺中市
    政府警察局第六分局何安派出所警員周柏儀、王怡千據報後
    亦隨即趕至現場處理，除於試圖聯絡上開違規車輛車主前來
    移車未果後，先針對該違規車輛予以逕行制單舉發外，復通
    報該局交通隊協助予以拖吊，惟交通隊覆以因時已深夜（夜
    間10時後），本案又非屬重大違規或妨礙救災，無從予以協
    助等語，警員周柏儀、王怡千見此只得依實轉知劉魯益。詎
    劉魯益聞悉後，頓生不悅，又前已對警方之處理方式難以諒
    解，心中不快積累甚深，一時忿忿難抑，先向警員周柏儀咆
    哮稱：開單無法解決，你們包庇等語。警員周柏儀見狀忙向
    其再度提出解釋，惟劉魯益仍無法接受，明知不應製造噪音
    或深夜喧嘩，妨害公眾安寧，尤其當時已夜間11時餘（違反
    社會秩序維護法案件處理辦法第9條規定：本法所稱深夜，
    係指淩晨0時至5時而言。），一般人多已就寢，竟持續按壓
    其車輛之喇叭，而有觸犯社會秩序維護法第72條第3款所定
    妨害安寧秩序行為之虞，警員周柏儀見狀，基於執行警察合
    法勤務之意，上前予以制止、勸阻。詎劉魯益明知警員周柏
    儀係在執行合法公務中，竟基於妨害公務之犯意，不聽制止
    、勸阻，並在警員周柏儀伸手阻止其繼續按壓喇叭時，將警
    員周柏儀之手推離，並以身體推擠、逼進警員周柏儀，而以
    此方式，對警員周柏儀施以脅迫，幸因劉魯益之妻李欣怡及
    時介入，隔在二人中間，劉魯益始未有進一步之不當舉動。
    警員周柏儀於連續2次嘗試制止劉魯益無著後（劉魯益前後
    按壓其車輛之喇叭至少有三次以上），告知劉魯益其行為可
    能會構成妨礙公務等語，詎劉魯益聞言更是憤慨，明知警員
    周柏儀、王怡千係在執行合法之職務中，竟基於侮辱公務員
    職務之犯意，於上開公眾得出入之場所，大聲辱罵稱：「我
    妨礙你他媽的公務」等語，而公然侮辱警員周柏儀、王怡千
    依法執行之職務。
二、案經臺中市政府警察局第六分局報告臺灣臺中地方法院檢察
    署檢察官偵查起訴。
    理  由
壹、程序部分
一、按被告以外之人於偵查中向檢察官所為陳述，除顯有不可信
    之情況者外，得為證據，刑事訴訟法第159條之1第2項定有
    明文。偵查中對被告以外之人（包括證人、鑑定人、告訴人
    、被害人及共同被告等）所為之偵查筆錄，或被告以外之人
    向檢察官所提之書面陳述，性質上均屬傳聞證據。惟現階段
    刑事訴訟法規定檢察官代表國家偵查犯罪、實施公訴，依法
    其有訊問被告、證人及鑑定人之權，證人、鑑定人且須具結
    ，而實務運作時，檢察官偵查中向被告以外之人所取得之陳
    述，原則上均能遵守法律規定，不致違法取供，其可信度極
    高，故被告以外之人前於偵查中已具結而為證述，除反對該
    項供述得具有證據能力之一方，已釋明顯有不可信之情況外
    ，不宜以該證人未能於審判中接受他造之反對詰問為由，即
    遽指該證人於偵查中之陳述不具證據能力。再按92年9月1日
    施行之刑事訴訟法，已酌採英美法系之傳聞法則，於第159
    條第1項明定被告以外之人，於審判外之言詞或書面陳述，
    除法律有規定者外，不得作為證據，用以保障被告之反對詰
    問權。而本法所規定傳聞法則之例外，其中就被告以外之人
    於偵查中向檢察官所為之陳述，因檢察官代表國家偵查犯罪
    時，原則上當能遵守法定程式，且被告以外之人如有具結能
    力，仍應依法具結，以擔保其係據實陳述，故於第159條之1
    第2項明定「除顯有不可信之情況者外」，得為證據；又被
    告以外之人於檢察事務官、司法警察官或司法警察調查中所
    為之陳述，基於實體發現真實之訴訟目的，依第159條之2規
    定，如與審判中之陳述不符時，經比較結果，其先前之陳述
    ，相對「具有較可信之特別情況」，且為證明犯罪事實存否
    所「必要」者，或於審判中有第159條之3所列死亡等原因而
    無法或拒絕陳述之各款情形之一，經證明其調查中所為陳述
    絕對「具有可信之特別情況」，且為證明犯罪事實之存否所
    「必要」者，亦例外地賦與證據能力。是所謂「顯有不可信
    性」、「相對特別可信性」與「絕對特別可信性」，係指陳
    述是否出於供述者之真意、有無違法取供情事之信用性而言
    ，故應就偵查或調查筆錄製作之原因、過程及其功能等加以
    觀察其信用性，據以判斷該傳聞證據是否有顯不可信或有特
    別可信之情況而例外具有證據能力，並非對其陳述內容之證
    明力如何加以論斷，二者之層次有別，不容混淆（最高法院
    94年度臺上字第629號判決要旨可資參照）。而查，本件公
    訴人、被告對於本院就後述實體部分所引之證人周柏儀、王
    怡千之證詞，於本院審理中均不爭執證據能力（見本院卷第
    10至13頁），猶未對之釋明有何顯不可信之情況，另證人周
    柏儀、王怡千於偵訊中並均已經檢察官諭令具結，其等證詞
    真實性，更已獲確保，且本院審酌其等證述之內容，尚無不
    法取供之情事，適宜為本案證據，依前開說明，就後述實體
    部分所引之證人周柏儀、王怡千證詞自具有證據能力。
二、卷附之現場錄影光碟及翻拍照片等，均係屬機械性紀錄特徵
    ，即認識對象的是照相及錄影鏡頭，透過鏡頭形成的畫面映
    寫入膠卷或特定儲存設備內（如記憶卡），然後還原於照相
    紙及光碟片中，故其本不含有人的供述要素，在現實情形與
    作為傳達結果的照相，其內容上的一致性是透過機械的正確
    性來加以保障的，在照相及錄影中並不存在人對現實情形的
    知覺、記憶，在表現時經常可能發生的錯誤（如知覺的不準
    確、記憶隨時間推移而發生的變化、遺忘），故照相及錄影
    當然是非供述證據，並無傳聞法則之適用。前揭現場錄影光
    碟及翻拍照片既係透過攝影機拍攝後所得，並以機器加以翻
    攝，且與本案犯罪事實具有關聯性，被告對此亦未主張係屬
    違法取得，自得作為證據，而有證據能力（最高法院97年度
    臺上字第3854號判決意旨參見）。
貳、實體部分
一、上開事實，訊據被告劉魯益於偵訊及本院審理中，除辯稱：
    我鳴按喇叭係要請車主出來移車，過程中確未碰觸到證人即
    警員周柏儀之身體，嗣亦僅係要請問證人即警員王怡千、周
    柏儀可否移車，才會順口以口頭禪，說出「我妨害你他媽的
    公務」等語，我確實沒有妨害公務執行及侮辱公務員依法執
    行職務之意云云外，餘均坦承不諱。
二、本院查：
  (一)被告因其位於臺中市○○區○○路172巷21號住處鄰近巷道
    狹窄，若有車輛違規停放，將妨礙其駕駛車輛之進出，其前
    已遇此情形多次，並曾向警方報警求援，惟警方到場介入處
    理後，因此處巷道狹窄，拖吊車輛進出不易，僅能開單舉發
    違規車輛，並無法以拖吊方式，即行排除通行之障礙，被告
    乃對此頗有微詞，併認警方態度消極之事實，業經被告於本
    院審理中陳述甚詳（見本院卷第12頁），對照本案事發經過
    ，被告確亦對於證人王怡千、周柏儀未能將違規車輛以拖吊
    或其他方式移走甚感不悅，並欲以夜深時分，不斷鳴按喇叭
    以促請違規車主移車之方式來自力救濟一情，自足堪信其為
    真，而可採信。
  (二)被告於100年2月12日夜間11時25分許，乘坐由其妻李欣怡所
    駕駛之自用小客車返回上址住處時，又恰遇由某不詳人士所
    駕駛之車號4480-VD號自用小客車在該處違規停車（停在紅
    線區），致妨礙其車輛返家。被告因此再度報警處理，而證
    人周柏儀、王怡千據報後亦隨即趕至現場處理，除於試圖聯
    絡上開違規車輛車主前來移車未果後，先針對該違規車輛予
    以逕行制單舉發外，復通報該局交通隊協助予以拖吊，惟交
    通隊覆以因時已深夜（夜間10時後），本案又非屬重大違規
    或妨礙救災，無從予以協助等語，證人周柏儀、王怡千見此
    只得依實轉知劉魯益。詎被告對此處理方式，並不滿意，而
    向證人周柏儀咆哮稱：開單無法解決，你們包庇等語。證人
    周柏儀則連忙向其解釋，但被告劉魯益並未接受，反持續按
    壓其車輛之喇叭，而妨害安寧秩序，證人周柏儀見狀，基於
    執行警察合法勤務之意，上前予以制止、勸阻。詎被告明知
    警員周柏儀係在執行合法公務中，竟不聽制止、勸阻，並在
    證人周柏儀伸手阻止其繼續按壓喇叭時，將證人周柏儀之手
    推離，並以身體推擠、逼進證人周柏儀，而以此方式，對證
    人周柏儀施以脅迫，幸因被告之妻李欣怡及時介入，隔在二
    人中間，被告始未有進一步之不當舉動等經過事實，分經證
    人王怡千、周柏儀於偵訊中結證甚詳，證人王怡千證稱：「
    （檢察官問：100年2月12日23時25分許，中平路172巷21號
    你跟周柏儀二人一組執行勤務？）是。」、「（檢察官問：
    是何原因到場？）因為劉魯益報110說前面有違停的車子。
    」、「（檢察官問：除了你們二人到場外，是否還有其他人
    到場？）一開始只有我們二人，是衝突後，我們請求支援。
    」、「（衝突如何發生？）我們到現場後，我先跟劉魯益說
    明違停車子處理規則，然後我就去開單，劉魯益就去按喇叭
    說要請車主下來移車，他一開始按二聲長聲喇叭，接下來周
    柏儀上前跟他說不要再按喇叭，會妨害安寧，之後我就去前
    面開單舉發，然後周柏儀與劉魯益之間的對話我不清楚，只
    知道很大聲，之間劉魯益還有按喇叭的行為。」、「（檢察
    官問：平常如果有違停車子，不是要通知拖吊場來處理？）
    通常是在晚上10點之後，除非是重大違規拖吊車才會來處理
    ，我們會先舉發、開單，現場拖吊車也不好進入，後來劉魯
    益的車子還是有停進去，違停車子是停在劉魯益家斜前方，
    劉魯益後來還是可以停進去。」等語（見偵卷第15至16頁）
    ；證人周柏儀證結稱：「（檢察官問：在整過衝突過程中，
    劉魯益有無推你或拉你？）我制止他要按喇叭時，他有用手
    阻擋我，他手伸進車子內要按喇叭，我要去檔他的手，他把
    我的手推開。」、「（檢察官問：除了推開你的手外，是否
    還有其他行為？）他太太有擋在中間，但是他還是繼續要向
    我逼進，當時有稍微接觸到，他的手稍微碰觸到我的身體。
    」、「（檢察官問：劉魯益如何跟你咆哮？）我們到現場後
    ，他說我們的勤務作為沒有用，並說我們警察都是包庇別人
    ，音量很大聲，鄰居都起來，劉魯益一邊咆哮一邊按喇叭，
    我覺得他這樣，鄰居權益會受損，我就跟他說你這樣已經吵
    到鄰居，請他不要這樣吵，不要按喇叭，這樣我們公務無法
    執行。」、「（檢察官問：劉魯益說妨害你他媽的妨害公務
    ，這句話前、後有無其他大聲的話？）他一直說警察沒有用
    ，我請他安靜，他說你為何叫我安靜（臺語），我就跟他說
    我們公務無法進行，我跟他說你可能會妨害公務，然後他對
    者我的方向說妨害你他媽的公務，接下來他繼續吵˙˙˙」
    等語（見偵卷第17頁）。經核證人王怡千、周柏儀上開所述
    相互吻合，並分別核與被告前述坦承不諱之內容相符，復有
    現場錄影光碟及翻拍照片等在卷可憑（見警卷第14至17頁）
    ，且參以證人王怡千、周柏儀均係警務人員，純係因被告報
    警求援，始至現場處理，按之社會通常一般人之生活經驗，
    證人王怡千、周柏儀自無捏詞構陷被告，而自陷偽證罪責之
    必要，堪信證人王怡千、周柏儀上開所述，均係真實，當可
    採信，並足資採為被告論罪科刑之依據。
  (三)按「有左列各款行為之一者，處新臺幣六千元以下罰鍰：˙
    ˙˙三、製造噪音或深夜喧嘩，妨害公眾安寧者。」、「對
    於現行違反本法之行為人，警察人員得即時制止其行為，並
    得逕行通知到場；其不服通知者，得強制其到場。但確悉其
    姓名、住所或居所而無逃亡之虞者，得依前條規定辦理。」
    社會秩序維護法第72條第3款、第42條分別定有明文。而本
    件被告於前揭時地，亦即於夜間11時餘，一般人多已就寢之
    際，不斷按鳴喇叭，欲以高聲大響促請違規車主移車之舉，
    就於鄰近住戶而言，自屬深受騷擾，且無必要予以忍受者，
    乃被告此舉，顯然構成妨害公眾安寧之虞者，乃證人王怡千
    、周柏儀本於警務人員之身分，且基於上開法律之授權，當
    得對此予以制止、勸阻（按依同法第43、44條規定，警察機
    關尚得逕予裁罰），是證人周柏儀因此制止、勸阻被告不得
    再按鳴喇叭，自屬於執行合法之勤務，要無疑義。
  (四)又按刑法第135條第1項規定：「對於公務員依法執行職務時
    ，施強暴脅迫者，處3年以下有期徒刑、拘役或3百元以下罰
    金。」而查：被告本即因警方對其住處鄰近之違停車輛僅採
    開單，而不予拖吊移走之方式，頗有微詞，已如前述，嗣其
    於本件案發時，又因不滿警方對此仍採取同一處理方式，亦
    即其主觀意願始終遭漠視之情況下，於夜深之際，一再以按
    鳴喇叭等方式予以催促違規車主移車，而證人周柏儀則係因
    見被告此舉，已有妨害公眾安寧之虞，而依法予以制止、勸
    阻等情，併如前述，故被告不聽制止、勸阻，並在證人周柏
    儀伸手阻止其繼續按壓喇叭時，將證人周柏儀之手推離，並
    以身體推擠、逼進證人周柏儀，其顯然係意在妨害證人周柏
    儀公務之執行，並藉此方式再向證人周柏儀予以心理上之壓
    力，其主觀上自有妨害公務執行之意甚明，否則其既已按鳴
    喇叭得逞，證人周柏儀更是趨前制止、勸阻，其促請違停車
    主出面之手段已然實施，其自可在旁等待，或靜候警方下一
    步之處理，其又何以會突然將衝突轉向至警方，並不斷以身
    體進逼、推擠證人周柏儀，其妻子又何以會連忙介入，隔在
    二人中間，以防其行為加烈。再者，本件案發時值暗夜，被
    告以往即不諒解警方之處理方式，卻又再度遇此相同情形，
    其心中憤慨可想而知，自不免流於形色之中，此對照其以按
    鳴喇叭自力救濟之情，即可明證，則於此情境下，被告先將
    證人周柏儀之手推離，並以身體推擠、逼進證人周柏儀，縱
    證人周柏儀係警務人員，被告之身體亦未嚴重衝撞證人周柏
    儀，然對照雙方斯時對峙、衝突之氛圍，衡之通常一般人之
    生活經驗，證人周柏儀之內心壓力可想而知，其顯難抵擋外
    來肢體或言詞而為脅迫之壓力，此觀其旋即向被告告知其行
    為可能會構成妨礙公務等語，意在促請被告自制，更是顯灼
    ，是被告雖未直接以言語對證人周柏儀為將加惡害之通知，
    然而觀之證人周柏儀斯時個人所處之身心情況，以及其當時
    面對被告將其之手推離，並以身體推擠、逼進其之一再施以
    壓迫之客觀情況，被告此舉自屬「脅迫」無訛，益見被告確
    有妨害公務執行之意圖。是被告辯稱其無妨害公務執行之意
    ，無非避責，難以採信。
  (五)按「侮辱」係指直接對人抽象予以謾罵、嘲笑或其他表示足
    以使人難堪、貶損他人評價之意思。被告之行為是否構成「
    侮辱」，須綜合其主觀是否有侮辱他人之意以及客觀上其行
    為是否造成他人社會評價之貶損為判斷。被告於聽聞證人證
    人周柏儀謂其行為可能會構成妨礙公務等語後，即於上開公
    眾得出入之場所，大聲辱罵稱：「我妨礙你他媽的公務」等
    語，業經前述甚詳，被告雖解釋稱其僅係要請問證人王怡千
    、周柏儀可否移車，才會順口以口頭禪，說出「我妨害你他
    媽的公務」等語，然被告係心智正常之成年人，足以知悉前
    開言詞足以貶損公務員依法執行之職務的社會評價，況審酌
    其發言之場合及對象，係在不滿證人王怡千、周柏儀依法執
    行合法職務時之處理方式後，該言論顯係出於對證人王怡千
    及周柏儀依法執行職務之氣憤與不滿，乃被告對於證人王怡
    千、周柏儀依法執行之合法職務怒稱：「我妨害你他媽的公
    務」一語，顯係以謾罵及嘲弄方式貶損公務員依法執行之職
    務的社會評價，非一般口頭禪可比，該言語中又夾稱粗俗、
    鄙下之詞，客觀上已足以貶損公務員依法執行之職務的社會
    評價，被告於主觀上自亦有藉此對於公務員依法執行之職務
    公然侮辱之意，故其辯稱：其無侮辱公務員依法執行職務之
    意，亦係避責之語，難以採信。
  (六)綜上所述，被告前揭所辯，均不足採，本案事證明確，被告
    犯行洵可認定。至於被告主張證人王怡千、周柏儀不應逮捕
    其後，又為其製作警詢筆錄等語，經核此與被告上開犯行之
    成立與否無關，且非法律所禁止之事項，縱被告所稱非不可
    採，亦難為被告有利之認定，附此敘明。
三、核被告所為，係犯刑法第135條第1項妨害公務執行罪及同法
    第140條第1項侮辱公務員執行之職務罪（起訴書原記載為同
    條項侮辱公務員罪，為蒞庭檢察官已聲明更正為同條項侮辱
    公務員執行之職務罪，見本院卷第11頁背面）。被告所犯上
    開二罪間，犯意個別，行為互異，應分論併罰。公訴人認應
    成立接續犯，僅論以妨害公務執行罪，尚有誤會，洵不可採
    。爰審酌被告既然報警求援，卻又不信賴警方作為，反以其
    個人主觀意願之達成與否，咨意評定警方之作為，進而妨害
    公務之執行，及侮辱公務員依法執行之職務，行為殊有欠當
    ，乃公訴人請求從重量刑，惟念其犯罪後已坦承大部分客觀
    事實經過，僅以前詞置辯，其犯罪後之態度尚可，且係肇因
    於住家鄰近巷道，常受違停車輛阻礙通行，以致其返家通行
    困難，而今又再遇此情形，一時情緒作用，失慮而犯本案之
    犯罪情狀，及其所為對於公務執行之妨害程度、減損公務員
    依法執行職務之社會評價程度，均非甚鉅之犯罪所生危害程
    度等一切情狀，分別量處如主文所示之刑，並諭知易科罰金
    標準，且定其應執行之刑。
據上論斷，應依刑事訴訟法第299條第1項前段，刑法第135條第1
項、第140條第1項、第41條第1項前段、第51條第6款，刑法施行
法第1條之1第1項、第2項前段，判決如主文。
本案經檢察官張容姍到庭執行職務。
中    華    民    國     100    年    6    月    8    日
                  刑事第十八庭  法  官  林世民
以上正本證明與原本無異。
如不服本判決應於收受送達後10日內向本院提出上訴書狀，並應
敘述具體理由；其未敘述上訴理由者，應於上訴期間屆滿後20日
內向本院補提理由書（均須按他造當事人之人數附繕本）「切勿
逕送上級法院」。
                                書記官  紀俊源
中    華    民    國     100    年    6    月    8    日
附錄本案論罪科刑法條：
刑法第135條第1項
中華民國刑法第135條
對於公務員依法執行職務時，施強暴脅迫者，處 3 年以下有期
徒刑、拘役或 3 百元以下罰金。
意圖使公務員執行一定之職務或妨害其依法執行一定之職務或使
公務員辭職，而施強暴脅迫者，亦同。
犯前二項之罪，因而致公務員於死者，處無期徒刑或 7 年以上
有期徒刑；致重傷者，處 3 年以上、 10 年以下有期徒刑。
中華民國刑法第140條
於公務員依法執行職務時，當場侮辱，或對於其依法執行之職務
公然侮辱者，處 6 月以下有期徒刑、拘役或 1 百元以下罰金。
對於公署公然侮辱者亦同。